臺灣彰化地方法院民事裁定
111年度亡字第11號
聲  請  人  阮淑美  



關  係  人
即  失蹤人  阮月里    住台中州彰化郡和美庄嘉犁字嘉犁百                           九十五番地（最後設籍地址）

上列聲請人聲請宣告失蹤人死亡事件，本院裁定如下：
　　主　　文
宣告阮月里（女，民國0年0月0日生，最後設籍地址：台中州彰
化郡和美庄嘉犁字嘉犁百九十五番地）於民國44年10月25日下午
12時死亡。
聲請程序費用由阮月里之遺產負擔。
    事實及理由
一、聲請意旨略以：失蹤人阮月里為聲請人之姑姑，同為奶奶阮
    賴燕之繼承人，其民國0年0月0日生，為80歲以上之人，惟
    戶政資料查無其最新戶籍謄本，僅有日據手抄謄本，家中長
    輩亦不知該人存在及去向，失蹤迄今已逾90年，爰依民法第
    8條及家事事件法第155條規定，聲請對失蹤人為死亡宣告。
二、按失蹤人失蹤滿十年後，法院得因利害關係人之聲請，為死
    亡之宣告，此觀71年1月4日修正前民法第8條第1項定有明文
    。上開法條於71年1月4日修正為：「失蹤人失蹤滿七年後，
    法院得因利害關係人或檢察官之聲請，為死亡之宣告。」。
    又修正之民法總則第8條之規定，於民法總則施行後修正前
    失蹤者，亦適用之。但於民法總則修正前，其情形已合於修
    正前民法總則第8條之規定者，不在此限，此觀民法總則施
    行法第3條第3項亦有明文規定。本件失蹤人阮月里失蹤事件
    係發生於民法總則施行後修正前，因已滿10年，故仍應適用
    修正前民法總則第8條第1項之規定。又同法第9條規定「受
    死亡宣告者，以判決內所確定死亡之時，推定其為死亡。前
    項死亡之時，應為前條各項所定期間最後日終止之時。但有
    反證者，不在此限」。所謂失蹤，係指失蹤人離去其最後住
    所或居所，陷於生死不明之狀態而言。
三、經查，聲請人主張之上開事實，業據其提出阮賴燕繼承系統
    表、日據時期戶籍謄本等件為證。本件既查無失蹤人阮月里
    光復後之設籍資料，而失蹤人於臺灣光復後未辦理初設戶籍
    登記之原因，不外乎失蹤、死亡等因素所致，是聲請人主張
    阮月里失蹤，迄今生死不明，足堪信為真實。又聲請人前經
    本院准許對失蹤人宣告死亡之公示催告在案，本院依職權將
    失蹤人為宣告死亡之公示催告內容刊登在司法院及本院資訊
    網路，並將公示催告之公告黏貼於本院公告處，另囑託彰化
    縣和美鎮公所將公示催告之公告代為揭示，此有本院家事事
    件公告、司法院公告、本院公示送達揭示報告、彰化縣和美
    鎮公所函文在卷可稽，現申報期間屆滿，未據失蹤人陳報其
    生存，或知失蹤人生死者陳報其所知，依71年1月4日修正前
    民法第8條第1項規定，自得於失蹤人失蹤滿10年後為死亡宣
    告。是聲請人之聲請，為有理由，應予准許。又失蹤人既係
    自民國34年10月25日臺灣光復後，查無設籍或亡故紀錄而認
    為失蹤，計至民國44年10月25日失蹤滿10年，應推定其於民
    國44年10月25日下午12時為死亡之時，爰宣告其於當時死亡
    。
四、依家事事件法第154條第3項，裁定如主文。 
中　　華　　民　　國　　111 　年　　6 　　月　　15　　日
               家事法庭  法　　　官 施錫揮
以上正本係照原本作成。
如對本裁定抗告，須於裁定送達後10日之不變期間內，向本院提
出抗告狀，並繳納抗告費新臺幣1,000元
中　　華　　民　　國　　111 　年　　6 　　月　　15　　日
                         書　記　官　施嘉玫